最高法院刑事判決　　　　　　九十六年度台上字第一四０八號
上　訴　人　甲○○
選任辯護人　　　羅豐胤律師
　　　　　　　　盧兆民律師
上列上訴人因常業詐欺案件，不服臺灣高等法院臺中分院中華民
國九十五年十一月一日第二審判決（九十五年度上訴字第五二三
號，起訴案號：臺灣臺中地方法院檢察署九十三年度偵字第七六
九五號），提起上訴，本院判決如下：
    主  文
上訴駁回。
    理  由
按刑事訴訟法第三百七十七條規定：上訴於第三審法院，非以判
決違背法令為理由不得為之；是提起第三審上訴，應以原判決違
背法令為理由，係屬法定要件；如果上訴理由狀並未依據卷內訴
訟資料具體指摘原判決不適用何種法則或如何適用不當，或所指
摘原判決違法情事顯與法律規定得為第三審上訴理由之違法情形
不相適合時，均應認其上訴為違背法律上之程式，予以駁回。本
件原判決撤銷第一審科刑之判決，改判仍依修正前刑法第三百四
十條規定，論處上訴人甲○○成年人故意共同以意圖為自己不法
之所有，以詐術使少年將本人之物交付為常業罪刑（處有期徒刑
二年八月），已詳敘其認定所憑之證據及認定之理由；自形式上
觀察，原判決並無違背法令之情形。上訴人之上訴意旨略稱：(一)
原判決事實認定上訴人收取詐得款項後交予陳冠吟，並未認定上
訴人以詐得之贓款，支付日常生活之花費，顯與常業犯須「恃以
為生」之構成要件不符；又無證據證明上訴人有自楊明祥或其他
詐欺集團成員處取得薪資、酬勞，原判決竟認上訴人係以詐欺為
常業，而論以常業詐欺罪刑，且就上訴人辯稱從事美髮業，未說
明不採納之理由，自有判決理由矛盾及理由不備之違法。(二)原判
決以證人即另案被告鄭清郎（另案判刑確定）之證述，認定上訴
人與楊明祥有共同面試鄭清郎，但鄭清郎於偵查中係證稱：「是
由楊明祥的朋友『阿達』應徵加入」等語，於另案第一審審理時
證謂：「被告楊（指楊明祥）幫我面試，但『阿達』人在旁邊」
等語，原判決竟認定由上訴人與楊明祥二人共同面試；又鄭清郎
於另案第一審審理時供證：「第一個月（指租金）是由被告楊明
祥請一個綽號阿達的人拿給我的」等語，原判決竟認定鄭清郎有
向上訴人領過一次薪水；上開認定均與鄭清郎供述不符，自有證
據上理由矛盾之違法。另鄭清郎於偵查中有關上訴人身分、上訴
人與楊明祥關係之供證，均屬推測之詞，且鄭清郎與楊明祥於第
一審審理時均證稱所載運的資料封裝好，從外看不出，上訴人亦
未詢問，足認上訴人僅應楊明祥要求替鄭清郎帶路，並無參與共
同詐欺之犯行，原判決採納鄭清郎之供述，遽認上訴人有參與共
同詐騙，其採證亦違背證據法則等語。
惟查：一、刑法修正前之常業犯係指反覆以同種類之行為為目的
之社會活動之職業性犯罪而言，至於犯罪所得之多寡，是否恃此
犯罪為唯一之謀生職業，則非所問。原判決事實認定上訴人與楊
明祥、陳冠吟等人基於意圖為自己不法所有之常業詐欺取財及行
使偽造私文書之概括犯意聯絡，共組詐騙集團，以其事實欄所載
之方法詐騙被害人陳自強等三十二人之財物，於理由欄內已詳為
說明認定上訴人有本件共同常業詐欺及連續行使偽造私文書犯行
之所憑證據及其理由，因而論上訴人以共同常業詐欺罪刑，經核
俱與卷內資料相符，原判決並無理由矛盾及理由不備之違法。至
詐得款項後，上訴人是否以贓款供作其日常生活之花費、上訴人
是否另尚從事美髮業，均與認定其應負常業詐欺罪責無關，原判
決於理由內雖未詳予指駁說明，難謂係判決理由不備。上訴意旨
(一)係執與犯罪構成要件無關之事項，漫事指摘，顯非適法。二、
原判決於理由欄一、(二)(三)詳予說明係依憑證人鄭清郎於另案偵查
及第一審之供述、楊明祥於偵查之供證，認定上訴人係知情參與
，並共同僱用鄭清郎參與本件常業詐欺之犯行，經核俱與卷內資
料相符，原判決並無證據上理由矛盾或採證違背證據法則可言。
又依原判決認定之事實及卷內證據資料，鄭清郎係詐欺集團之成
員，其係依楊明祥、上訴人指示而參與本件犯行，其證稱上訴人
係楊明祥手下之供述，係就其親身經歷之事實而為供述，自非推
測之詞。至鄭清郎應徵時係由上訴人或楊明祥面試，其供述雖未
盡一致，但關於面試時，上訴人在場之基本事實則相同，另鄭清
郎已供述曾向上訴人領過一次薪水，原判決予以採信，核與證據
法則無違。再原判決於理由欄一、(四)(五)已就上訴人否認犯罪所辯
及楊明祥於第一審關於上訴人並未參加詐欺集團，僅請其送資料
予鄭清郎等之證述，如何不足以採納，予以指駁說明，原判決關
於此部分之證據取捨並無違誤，上訴意旨(二)係就原審採證認事之
適法職權行使及原判決已說明之事項，再為事實上之爭執，亦非
適法之上訴理由。綜上，應認上訴人之上訴違背法律上之程式，
予以駁回。
據上論結，應依刑事訴訟法第三百九十五條前段，判決如主文。
中　　華　　民　　國　九十六　年　　三　　月　二十二　日
                      最高法院刑事第十一庭
                          審判長法官  林　永　茂
                                法官  洪　文　章
                                法官  蘇　振　堂
                                法官  蕭　仰　歸
                                法官  何　菁　莪
      本件正本證明與原本無異
                                      書  記  官
中　　華　　民　　國　九十六　年　　三　　月　二十九　日
                                                z
